臺灣板橋地方法院刑事判決　　　　　　　96年度易字第1417號
公　訴　人　臺灣板橋地方法院檢察署檢察官
被　　　告　乙○○
上列被告因詐欺案件，經檢察官提起公訴（96年度偵字第3765號
）及移送併案審理（96年度偵字第6182號），本院判決如下：
    主  文
乙○○幫助意圖為自己不法之所有，以詐術使人將本人之物交付
，處有期徒刑捌月，減為有期徒刑肆月，如易科罰金，以新台幣
壹千元折算壹日。
    事  實
一、乙○○於得預見任意提供自己在金融機構之帳戶供他人使用
    ，將幫助他人掩飾詐欺犯罪所得財物以遂行詐欺犯罪之情形
    下，竟不違背其本意，仍基於幫助他人詐欺取財之不確定故
    意，於民國95年11月22日至位於台北縣三重市○○路○ 段11
    1 號之國泰世華商業銀行北三重分行開立帳號000000000000
    號帳戶（以下簡稱世華銀行帳戶），並隨即將開戶時所存入
    之現金新台幣（下同）1,000 元領出，並於同日或翌日（即
    95年11月22日或23日）某時，將前揭帳戶及原已開戶之台北
    富邦商業銀行城東分行000000000000號帳戶（以下簡稱富邦
    銀行帳戶）之存摺、提款卡及密碼共2 份，在台北縣三重市
    天台廣場附近，提供予姓名年籍不詳自稱「許文賓」之友人
    ，而任由該人或其轉手之詐欺集團作為詐欺取財收受款項之
    工具。隨後該自稱「許文賓」之人或其轉手之詐欺集團成員
    ，即意圖為自己不法之所有，基於詐欺取財之犯意，為下列
    行為：（一）於95年11月23日，撥打電話予呂李鳳英，佯稱
    其抽中家俱獎項，價值100 多萬元，惟須先繳交稅款始能領
    獎，致呂李鳳英信以為真而陷於錯誤，而依其要求在彰化銀
    行斗南分行陸續匯款共1,528,377 元（其中包含於95年11月
    24日12時30分許，匯款97,200入乙○○上開富邦銀行帳戶內
    ），隨即遭提領一空，嗣呂李鳳英經朋友提醒後，方知受騙
    而報警處理；（二）於同年月24日10時40分許，先撥打電話
    至甲○○位於台北市○○路○ 段181 巷5 弄8 之2 號3 樓住
    處，自稱為萬芳國中老師，且甲○○之外孫女李怡臻已遭人
    綁架，再由另1 名男子撥打電話予甲○○，佯稱李怡臻為其
    所綁架，必須繳付贖金，甲○○一時慌張致陷於錯誤，遂依
    其要求，分別於同日11時25分、12時19分，在臺北市○○路
    ○ 段178 號萬芳郵局，匯款29,000元、18,500元入乙○○所
    有之前揭世華銀行帳戶內，亦隨即遭提領一空，造成甲○○
    受有47,500元（起訴書誤載為48,500元）之損失，嗣經李霞
    碧向學校查證後，始知受騙並報警處理，經警循線查獲上情
    。
二、案經台北縣政府警察局三重分局報告台灣板橋地方法院檢察
    署檢察官偵查起訴暨台南市警察局第二分局報告台灣台南地
    方法院檢察署檢察官呈請台灣高等法院檢察署檢察長令轉台
    灣士林地方法院檢察署檢察官移送併案審理。
    理  由
一、訊據被告乙○○矢口否認有何幫助詐欺取財犯行，辯稱；伊
    所有之上開富邦銀行、國泰銀行帳戶存摺、提款卡，於95年
    年底，係遭其友人「許文賓」竊取，非伊將該等存摺、提款
    卡、密碼等資料交予「許文賓」使用等語，經查：
（一）被害人呂李鳳英、甲○○因誤信詐騙集團佯稱其中獎及孫
      女遭綁架，而於上開時間、地點將款項匯入被告上開帳戶
      ，且於匯入後，旋即遭人提領一空等情，分據被害人呂李
      鳳英於警詢（南市警二刑偵字第09642100900 號卷第78頁
      ）、被害人甲○○於警詢及偵查中（96年度偵字第3765號
      卷第10、33頁）指訴明確，且有彰化銀行匯款回條、台北
      富邦銀行城東分行95年12月13日北復銀城東字第95002696
      號函暨被告富邦銀行帳戶開戶資料及交易明細表各1 份（
      南市警二刑偵字第09642100900 號卷第62、63、84頁）、
      郵政跨行匯款申請書、國泰世華銀行三重分行96年3 月2
      日（96）國世銀北三重字第00016 號函暨被告上開世華銀
      行帳戶交易明細表、掛失紀錄各1 份（96年度偵字第3765
      號卷第12頁、第23至25頁），堪信為真實。
（二）被告雖辯稱其帳戶係遭友人「許文賓」所竊取云云，然其
      卻無法提供「許文賓」之年籍資料，以供本院調查而實其
      說，且被告初於警詢中供稱：伊之世華銀行帳戶於95年年
      底，在伊位於台北市○○○路○ 段312 巷15號租屋處被竊
      等語（96年度偵字第3765號卷第8 頁、南市警二刑偵字第
      09 642100900號卷第59頁），復於偵查中供稱：伊之世華
      銀行帳戶在伊位於蘆洲之住處遭竊，當時伊住在世華銀行
      三重分行對面等語（上開偵卷第32頁），其前後對遭竊地
      點供述矛盾，已難信為真實可採，且於96年4 月12日被告
      於偵查中經台灣板橋地方法院檢察署檢察官訊問：「於警
      詢中稱國泰世華帳戶一直有資金往來，所以不知最後一次
      使用之時間？」被告答：「是，因為國泰世華的帳戶一直
      在使用。」檢察官問：「（提示國泰世華交易明細表）為
      何開戶當天就將1,000 元提領後就沒有再使用？」被告沉
      默未答，再問：「帳戶提供何人？」被告乃稱：「阿賓（
      筆錄誤載為「阿彬」），他用手機聯絡我，我不知道他的
      年籍、電話」等語，堪信被告於偵查中供稱交付帳戶存摺
      等資料予「阿賓」等語，係被告因公訴人依據訊問後，已
      無法自圓其說，而和盤托出之事實，堪信為真實可採，此
      由被告嗣於96年5 月29日於士林地方檢察署檢察官訊問時
      亦為相同供述稱：板橋地檢署之案件（按即為交付國泰世
      華銀行帳戶存摺、提款卡部分）伊沒有賣帳戶，伊是借給
      「阿賓」使用，富邦銀行帳戶也是「阿賓」拿走，他拿走
      國泰世華、中國信託、富邦銀行還有2 個帳戶，我是5 本
      一起給他等語（96年度偵字第6182號卷第8 頁），益證被
      告確有交付含世華銀行及富邦銀行等金融機構帳戶存摺共
      5 本等資料予「阿賓」之犯行。
（三）按金融機構帳戶為個人之理財工具，一般民眾皆可以存入
      最低開戶金額之方式自由申請開設金融帳戶，幾無任何特
      殊之限制，並無使用他人帳戶之必要，此為一般人日常生
      活所熟知之常識，故若非係供犯罪使用，欲藉此躲避追緝
      ，否則並無向他人租（借）用或購買帳戶存摺及提款卡之
      必要。再者，金融帳戶攸關存戶個人財產權益之保障，專
      屬性甚高，衡諸常理，若非與本人有密切關係，絕無任意
      提供個人帳戶供他人使用之情；況近來社會上時有聞以各
      種名目詐騙或恐嚇取財之犯罪類型層出不窮，該等犯罪多
      數均係利用人頭帳戶作為出入帳戶，並經媒體廣為披載，
      被告係有正常辨識能力之成年人，被告竟同時交付5 本金
      融機構帳戶存摺等資料予姓名年籍不詳之「阿賓」，其對
      於他人持其所提供之銀行帳戶可能為詐欺犯罪自應有所預
      知而不違背其意思。
（四）綜上，足認被告有將其上開世華銀行及富邦銀行帳戶存摺
      、提款卡及密碼等交付「許文賓」以供不法集團使用，致
      該不法集團成員輕易提領被害人所匯入之款項，被告確有
      幫助不法集團之人犯罪之不確定故意至明，本案事證明確
      ，被告犯行洵堪認定，應予依法論科。
四、按刑法上之幫助犯，係對於犯罪與正犯有共同之認識，而以
    幫助之意思，對於正犯資以助力，而未參與實施犯罪之行為
    者而言，最高法院75年度臺上字第1509號、84年度臺上字第
    5998號、88年度臺上字第1270號判決可資參照；是以如未參
    與實施犯罪構成要件之行為，且係出於幫助之意思提供助力
    ，即屬幫助犯。被告提供上開金融機構帳戶之存摺、提款卡
    及密碼予他人使用，使詐欺集團向被害人詐騙財物後，得以
    使用被告上開帳戶為匯款工具，致被害人匯款至被告帳戶內
    ，而遂行詐欺取財之犯行，顯係參與詐欺取財構成要件以外
    之行為，而對該詐騙集團遂行詐欺取財犯行資以助力。故核
    被告所為，係犯刑法第339 條第1 項、第30條第1 項之幫助
    詐欺取財罪。被告幫助他人遂行詐欺取財之犯行，為從犯，
    應依刑法第30條第2 項規定，按正犯之刑減輕其刑。被告以
    一個同時提供世華銀行、富邦銀行存摺、提款卡、密碼之行
    為，幫助詐欺集團連續詐騙被害人甲○○、呂李鳳英，為想
    像競合，應依刑法第55條規定論以一幫助詐欺取財罪。聲請
    意旨就併案部分，雖未敘及，惟此部分詐欺集團詐欺犯行，
    係基於被告同一幫助詐欺行為而實行，與本案為想像競合之
    裁判上一罪關係，本院自應併予論究。爰審酌被告並無犯罪
    紀錄，有台灣高等法院被告前案紀錄表1 份在卷可稽、其所
    為非但增加被害人尋求救濟及治安機關查緝犯罪之困難，亦
    使不法詐欺犯得以順利掩飾其詐欺所得之財物，危害被害人
    財產安全及社會治安，且被害人等遭詐騙之金額非低，及被
    告犯罪後未坦承犯行之態度等一切情狀，量處如主文所示之
    刑。又被告犯罪時間在96年4 月24日以前，上開所犯之罪，
    合於中華民國96年罪犯減刑條例第2 條第1 項第3 款規定，
    應減其宣告刑期2 分之1 ，並諭知易科罰金之折算標準。
綜上論斷，應依刑事訴訟法第299 條第1 項，刑法第339 條第1
項、第30條第1 項、第2 項、第55條、第41條第1 項前段，刑法
施行法第1 條之1 ，中華民國96年罪犯減刑條例第2 條第1 項第
3 款、第7 條第1 項、第9 條，逕以簡易判決處刑如主文。
中　　華　　民　　國　　96　　年　　11　　月    13  　日
                  台灣板橋地方法院刑事第十三庭
                      審判長法　官  李麗珠
                            法  官  許映鈞
                            法  官  俞秀美
上列正本證明與原本無異。
如不服本判決應於送達後10日內向本院提出上訴狀。
                            書記官  謝怡貞
中　　華　　民　　國　　96　　年　　11　　月　　13　　日
附錄本案論罪科刑法條全文：
刑法第339條：
意圖為自己或第三人不法之所有，以詐術使人將本人或第三人之
物交付者，處5 年以下有期徒刑、拘役或科或併科1 千元以下罰
金。
以前項方法得財產上不法之利益或使第三人得之者，亦同。
前二項之未遂犯罰之。
